臺灣士林地方法院行政訴訟判決　
111年度交字第230號
原      告  游桂美  


訴訟代理人  陳勇志  

被      告  臺北市交通事件裁決所

代  表  人  蘇福智  
訴訟代理人  黃郁軒  
上列當事人間交通裁決事件，原告不服被告民國111年7月5日北
市裁催字第22-AV0000000號裁決，提起行政訴訟，本院判決如下
：
    主  文
原告之訴駁回。
訴訟費用新臺幣參佰元由原告負擔。
    事實及理由
一、程序事項：本件係因原告不服被告民國111年7月5日北市裁
    催字第22-AV0000000號違反道路交通管理事件裁決書（下稱
    原處分）裁處罰鍰新臺幣（下同）900元，提起行政訴訟，
    經核屬行政訴訟法第237 條之1 第1 項第1 款規定之交通裁
    決事件，爰依同法第237 條之7 規定，不經言詞辯論，逕為
    判決。
二、爭訟概要：原告之配偶陳勇志騎乘原告所有MPY-5267號普通
    重型機車（下稱系爭機車）於111年5月9日21時2分許，在臺
    北市內湖區內湖路一段處，因「不遵守道路交通標線之指示
    」之違規事實，經臺北市政府警察局內湖分局（下稱舉發機
    關）所屬西湖派出所員警製單舉發，有北市警交大字第AV00
    00000號舉發違反道路交通管理事件通知單可稽（下稱系爭
    舉發通知單，見本院卷第41頁），嗣經被告以原告(原告未
    歸責於實際駕駛人)有前揭違規事實，而依道路交通管理處
    罰條例第60條第2項第3款規定，以原處分對原告為裁罰，原
    告於111年7月12日提起本件行政訴訟。
三、原告主張：
　　伊之配偶陳勇志於111年5月9日21時2分騎乘系爭機車，行駛
    於臺北市內湖區內湖路1段411巷74弄與內湖路1段411巷路口
    ，遭檢舉達人檢舉，並遭被告以原處分裁罰。伊之配偶陳勇
    志於當日21時2分29秒系爭機車停於停止線內時，遭汽車用
    遠光燈照射，強光透過機車後照鏡致眼睛導致無法辨別前方
    紅綠燈的顯示燈號（強光燈以照射至小腿處），僅能稍微從
    對巷行人燈號辨別，這種先加害（持續開強光燈，使駕駛人
    眼睛不適）再檢舉之方式不符合程序正義等語。並聲明：原
    處分撤銷。
四、被告答辯：
　㈠卷查本案經舉發機關就違規事實及舉發過程查復，本案係系
    爭機車經民眾檢舉於111年5月9日21時2分在臺北市內湖區內
    湖路1段411巷74弄與內湖路1段411巷「紅燈越線」違規案，
    經民眾於5月15日檢具影像檢舉，由員警逕行舉發「紅燈越
    線」。原告陳述：「...後車燈太亮造成視覺短暫失明...」
    一節，經檢視檢舉影像，旨車面對行向號誌顯示紅燈時，仍
    伸越停止線，舉發無誤。又違規日期為111 年5月9日，檢舉
    日期為111 年5月15日，未逾7日，符合道路交通管理處罰條
    例第7條之1規定，併予敘明。
　㈡依影像（檔名：AV0000000.mp4），影片一開始，MPY-5267號
    車（即系爭機車）駛至停止線後方煞停等紅燈。21：02：47
    ，橫向之行人號誌綠燈轉紅燈。21：02：48，系爭機車放開
    剎車(剎車燈變暗)。21：02：53，系爭機車行向仍為紅燈，
    惟其右側之機車已先起步，系爭機車隨之起步。21：02：54
    ，系爭機車完全越過停止線時，行向仍為紅燈(已構成紅燈
    越線)，之後，行向始轉為綠燈。原告表示：「後車遠光燈
    透過後照鏡導致無法辨別紅綠燈」，惟依影像中系爭機車駕
    駛人之行為，其應有受到右側機車起步之影響（隨右側機車
    起步），且自述能看到橫向行人號誌（參照影片，橫向行人
    號誌一轉紅燈，系爭機車剎車燈隨即變暗），顯示其仍能專
    注於左、右方交通狀況，並無受到後車強光影響之跡象。退
    步言，假設後車燈光有對其造成影響，惟係透過後照鏡反射
    後進入其眼球，後照鏡面積小，如不予理會，當不致達到影
    響其視力致不能辨別紅綠燈顏色之程度等語。並聲明：原告
    之訴駁回。
五、本院之判斷：
　㈠按「駕駛人駕駛汽車，除應遵守道路交通標誌、標線、號誌
    之指示，並服從交通指揮人員之指揮」、「（第1 項）停止
    線，用以指示行駛車輛停止之界限，車輛停止時，其前懸部
    分不得伸越該線。本標線設於已設有『停車再開』標誌或設有
    號誌之交岔路口，鐵路平交道或行人穿越道之前方及左彎待
    轉區之前端。（第2 項）本標線為白實線，寬三○至四○公分
    ，依遵行方向之路面寬度劃設之。與行人穿越道線同時設置
    者，兩者淨距以一公尺至三公尺為原則，如受實際情形限制
    ，得酌予加大淨距」，道路交通安全規則第90條及道路交通
    標誌標線號誌設置規則第170 條第1 、2 項分別定有明文。
　㈡次按「汽車駕駛人，駕駛汽車有下列情形之一，而本章各條
    無處罰之規定者，處新臺幣九百元以上一千八百元以下罰鍰
    ：三、不遵守道路交通標誌、標線、號誌之指示」，道路交
    通管理處罰條例第60條第2 項第3 款亦有明定。至於「有關
    『闖紅燈』行為之認定，於道路交通管理處罰條例中並未見相
    關解釋，另依道路交通標誌標線號誌設置規則第170 條第1
    項規定：『停止線用以指示行駛車輛停止之界線，車輛停止
    時，其前懸部分不得伸越該線。』及同規則第206 條第1項第
    5 款（一）規定：『車輛面對圓形紅燈表示禁止通行，不得
    超越停止線或進入路口。』，若據此認定超越停止線即為闖
    紅燈，則一般大眾恐難以接受，亦非道路交通管理處罰條例
    當初立法精神。故為促使駕駛人回歸對標線之認知，同時兼
    顧執法技術層面與大眾接受程度，茲將面對圓形紅燈時超越
    停止線或闖紅燈之認定敘述如後：（一）車輛面對圓形紅燈
    時仍逕予穿越路口至銜接路段，含左轉直行、迴轉及右轉，
    即視為闖紅燈之行為。（二）有繪設路口範圍者：車輛無視
    於紅燈警示，有穿越路口之意圖，而車身已伸入路口範圍亦
    視同闖紅燈；若僅伸越停止線而未達路口範圍者，則視為不
    遵守標線指示。（三）無繪設路口範圍者：以車輛無視於紅
    燈號誌，而有穿越路口之企圖，其車身並已伸越停止線並足
    以妨害其他方向人（若有行人穿越道）、車通行者亦以闖紅
    燈論處；若僅車身伸越停止線則以不遵守標線指示視之。（
    四）目前交岔路口已繪設網狀黃線區者暫以該範圍視作路口
    」，此有交通部82年4 月22日交路字第009811號函釋在案（
    有關紅燈右轉行為部分，已為道路交通管理處罰條例第53條
    第2 項所另外規範處罰，此部分函釋應不再適用，特附此敘
    明），上開函釋，核屬交通部基於主管權責，就法令執行層
    面所為之解釋，與法律之本旨並無違誤，亦未抵觸母法，依
    法自得予以援用。
　㈢經本院當庭勘驗採證影片，其結果為：影片上顯示「2022/05
    /09 21：02：25」，該地點為內湖路一段411巷74弄，道路
    旁設有停車格且有車輛停放，前方為內湖路一段411巷與「
    內湖路1段411巷74弄及港華街」交岔路口，該路口設置有行
    車燈光管制號誌及「←內湖路一段411巷→」標誌，檢舉人車
    輛行駛於內湖路一段411巷74弄西往東行向，該處路段二線
    車道之道路，系爭機車行駛於檢舉人車輛前方，檢舉人行向
    前方路口燈光管制號誌為「圓形紅燈」，並有多部機車於停
    止線後方停等紅燈。於時間21：02：26～21：02：30，檢舉
    人車輛駛近路口處，路口設有白色之停止線、行人穿越線、
    行人專用號誌，系爭機車向前行駛至停止線後方並停下，系
    爭機車煞車燈持續亮起，檢舉人停於系爭機車後方，系爭機
    車車牌號碼000-0000清晰可見。於時間21：02：31～21：02
    ：46，系爭機車與檢舉人車輛持續於停止線後方停等紅燈，
    可見內湖路一段411巷燈光管制號誌為圓形綠燈，南北向行
    人專用號誌燈亦為綠燈，檢舉人車輛之燈光照射至系爭機車
    後座乘客之小腿，高度約機車座墊之高度，系爭機車煞車燈
    持續亮起。於時間21：02：47，行人專用號誌轉為紅燈。於
    時間21：02：48系爭機車煞車燈熄滅。於時間21：02：49～2
    1：02：52，內湖路一段411巷（路口南北向）燈光管制號誌
    轉為圓形黃燈後再轉為圓形紅燈。於時間21：02：53～21：0
    2：54，路口全部燈光號誌均為紅燈，系爭機車及其右側之
    機車均向前行駛，於時間21：02：54系爭機車行進之位置則
    進入行人穿越道與停止線間之處。於時間21：02：54，內湖
    路一段411巷74弄東往西行向燈光管制號誌由圓形紅燈轉為
    圓形綠燈，系爭機車持續行駛穿越路口，畫面中並未見到檢
    舉人車輛之燈光有照到系爭機車之後視鏡之高度。於時間21
    ：02：56，影片結束。前開影片拍攝影像連續一致，場景、
    光彩、色澤均屬常態自然呈現，而無任何不協調一致之處。
　㈣依前揭勘驗結果，系爭機車之駕駛人於前揭時間，行駛於內
    湖路1段411巷74弄，於行經內湖路一段411巷交岔路口時，
    該路口係設置有行車燈光管制號誌，且系爭機車行向之燈光
    管制號誌顯示圓形紅燈之時，駕駛人即騎乘系爭機車駛越停
    止線進入路口，且該路口燈光管制號誌及停止線未有汙損、
    故障或遭遮擋等無法辨識之情事，系爭機車駕駛人彼時亦無
    其他無法遵守號誌及標線行駛之事由。是足認系爭機車之駕
    駛人騎乘系爭機車於前揭時、地，確有「不遵守道路交通標
    線之指示」之違規事實，應堪認定。
　㈤原告主張伊之配偶陳勇志當時騎乘系爭機車搭載伊停等紅燈
    時，遭後方車輛以大燈照射，致後照鏡反射至眼睛，機車駕
    駛人無法辨識燈光號誌云云。惟依前揭勘驗結果，系爭機車
    於路口停止線後方停等紅燈，且於號誌仍為紅燈時即向前通
    過停止線，惟斯時檢舉人車輛雖停於系爭機車後方且開啟大
    燈，惟檢舉人車輛頭燈之燈光照射處僅於機車後座乘客之小
    腿位置，或達機車座墊之高度，並未照射到系爭機車之後視
    鏡，難認有何使機車駕駛人無法辨明燈光管制號誌之事由發
    生。再者，依一般常理判斷，縱使檢舉人車輛大燈直射系爭
    機車後照鏡，後照鏡反射面積較小，且主要影響者應為駕駛
    人透過後照鏡觀察時無法看清後方車輛，尚不致使駕駛人有
    無法判別前方路況或位於前方高處之號誌燈之情事。是原告
    此部分主張，難認可採。
  ㈥末按道路交通安全規則第109條第1項第1款規定：「汽車行駛
    時，應依規定使用燈光：一、夜間應開亮頭燈」，彼時為夜
    間時分，檢舉人車輛開啟車輛頭燈亦屬適法，亦難認有何故
    意使機車駕駛人眼睛不適而造成難以辨別路口交通號誌之情
    事，併此敘明。
六、綜上所述，系爭機車駕駛人於前揭時、地，確有「不遵守道
    路交通標線之指示」之違規事實，原告為車主，且未歸責於
    實際駕駛人，被告以原處分為裁罰，核無違誤，原告訴請撤
    銷原處分，為無理由，應予駁回。
七、本件第一審裁判費為300 元，應由原告負擔，爰確定第一審
    訴訟費用額如主文第2項所示。
中　　華　　民　　國　　111 　年　　9 　　月　　6 　　日
　　　　　　　　　行政訴訟庭　法　官　徐文瑞
上為正本係照原本作成。
如不服本判決，應於判決送達後20日內，向本院提出上訴狀並表
明上訴理由（原判決所違背之法令及其具體內容或依訴訟資料可
認為原判決有違背法令之具體事實），其未載明上訴理由者，應
於提出上訴後 20 日內向本院補提理由書（上訴狀及上訴理由書
均須按他造人數附繕本，如未按期補提上訴理由書，則逕予駁回
上訴），並應繳納上訴裁判費新臺幣 750 元。
中　　華　　民　　國　　111 　年　　9 　　月　　6 　　日
　　　　　　　　　　　　　　　書記官　朱亮彰